臺灣高等法院臺南分院民事判決
109年度上字第327號
上  訴  人  泰安產物保險股份有限公司台南分公司
法定代理人  張美雯  
訴訟代理人  林佳毅  
被 上訴 人  嘉亨科技股份有限公司
法定代理人  許峻溢  
訴訟代理人  鄭丹逢律師
參  加  人  國泰世紀產物保險股份有限公司
法定代理人  蔡鎮球  
訴訟代理人  張哲銘  
上列當事人間請求侵權行為損害賠償事件，上訴人對於中華民國
109年8月28日臺灣臺南地方法院109年度訴字第616號第一審判決
提起上訴，本院於110年11月10日言詞辯論終結，判決如下：
    主  文
上訴駁回。
第二審訴訟費用由上訴人負擔。
    事實及理由
一、本件上訴人主張：訴外人即被保險人陳秀綿於民國106年12
    月1日以其所有門牌號碼臺南市○○區○○路0段000號10樓建物
    （下稱系爭建物）向上訴人投保居家綜合保險，保險期間自
    106年12月1日起至107年12月1日止。107年6月16日17時許，
    系爭建物突生火災，雖經撲滅，仍造成保險標的物客廳沙發
    毀損、冷氣出風口高溫變形、冷氣機毀損，全戶煙燻及灑水
    系統所致毀損等損害。依臺南市政府消防局（下稱消防局）
    製作之107年7月16日火災原因紀錄（下稱系爭火災原因紀錄
    ），調查火災原因為電氣因素起火。而依陳秀綿及其子吳東
    穎之陳述，係由被上訴人所代理之飛利浦（PHILIPS）廠牌
    行動電源（下稱系爭行動電源），發生自燃引發火災（下稱
    系爭火災事故）。由於系爭火災發生時，系爭行動電源並未
    使用，且無不當使用之情形，然系爭行動電源於此情況下仍
    因爆炸或自燃，致生系爭火災事故，足認被上訴人所代理之
    商品，未具有一般消費者合理可期待之安全性，顯有瑕疵，
    系爭火災事故造成之損失金額為新臺幣（下同）310萬元，
    上訴人已依保險契約如數賠付被保險人陳秀綿保險金，自得
    代位被保險人行使其對被上訴人之損害賠償請求權等情。爰
    依消費者保護法第7條、第8條、民法第184條第2項、第191
    條之1、保險法第53條、第70條之規定，求為命被上訴人給
    付310萬元並加計法定遲延利息之判決（原審為上訴人敗訴
    之判決，上訴人聲明不服，提起上訴）。並上訴聲明：㈠原
    判決廢棄。㈡被上訴人應給付上訴人310萬元，及自起訴狀繕
    本送達翌日起至清償日止，按年息百分之5計算之利息。㈢願
    供擔保，請准宣告假執行。
二、被上訴人則以：系爭火災原因紀錄結論雖記載「起火原因：
    以『電器因素』不慎引起火災之可能性較大」，惟引起火災之
    原因甚多，該火災原因紀錄結論無從證明係系爭行動電源「
    自燃」引起，更不能證明系爭火災事故係因系爭行動電源有
    瑕疵而起。再者，陳秀綿對於系爭行動電源外觀及來源均無
    法有明確記憶，其子吳東穎所述系爭行動電源之充電量，亦
    非飛利浦行動電源之電池芯容量或額定電容量，且系爭火災
    現場無任何遺存之行動電源商品外觀圖片可供辨認，故要難
    在無任何直接具體證據，僅憑陳秀綿及吳東穎之指述，即予
    認定系爭火災事故確實肇因於飛利浦行動電源，致陳秀綿受
    有310萬元之損害等語，資為抗辯。並答辯聲明：㈠上訴駁回
    。㈡如受不利判決，願供擔保請准宣告免為假執行。
三、參加人則陳述：上訴人、陳秀綿及吳東穎並未能提出任何證
    據證明系爭行動電源確為飛利浦廠牌，被上訴人自無賠償之
    責等語。
四、兩造不爭執事項：
  ㈠被保險人陳秀綿於106年12月1日以其所有之系爭建物，向上
    訴人總公司投保居家綜合保險，保險期間自106年12月1日中
    午12時起至107年12月1日中午12時止。
  ㈡系爭建物於107年6月16日17時許發生系爭火災事故，嗣雖經
    撲滅，但受有客廳沙發與冷氣機損毀，冷氣出風口高溫變形
    ，牆壁、天花板及部分家具、地板受煙燻黑，水損嚴重之損
    害。
  ㈢系爭火災事故經消防局調查後，作成火災原因紀錄，其內容
    略以：研判系爭火災之起火處在系爭建物客廳西側沙發附近
    ，起火處發現之充電電池殘硛原為行動電源，且行動電源、
    充電線並無插接電氣設備，行動電源嚴重燒失無法辨識，該
    物擺放於沙發上，其內部充電電池、電池隔膜卻散落於沙發
    與附近地面，電池、隔膜係有向外噴飛之情形，現場無法排
    除行動電源出現異常而引起火災之可能性，起火原因為以「
    電氣因素」不慎引起火災之可能性較大。
  ㈣上訴人委請晉揚保險公證有限公司至系爭建物現場會勘，就
    系爭火災事故造成之損失進行理算，其作成之理算明細表詳
    如原審卷第209至215頁所示。上訴人於系爭火災事故後，依
    保險契約已賠付被保險人陳秀綿310萬元。
  ㈤被上訴人以被保險商品名稱：PHILIPS POWER BANK（行動電
    源）向參加人投保商品責任險，保險期間自106年10月18日0
    時起至107年10月17日24時止。
五、兩造爭執事項：
  ㈠系爭行動電源廠牌是否為飛利浦（PHILIPS）？如是，是否為
    購自被上訴人代理經銷於臺灣地區販售之商品？
  ㈡系爭火災事故是否係因系爭行動電源出現異常情形所引起？
  ㈢前述㈠㈡如均為是者，被上訴人代理經銷之系爭行動電源，是
    否符合現代科技或專業水準可合理期待之安全性？是否有對
    於損害之防免已盡相當之注意，或縱加以相當之注意而仍不
    免發生損害之情形？
  ㈣被保險人陳秀綿因系爭火災事故所受損害為何？　 
  ㈤上訴人依消費者保護法第7條、第8條、民法第184條第2項、
    第191條之1、保險法第53條、第70條等規定（下稱系爭規定
    ），請求被上訴人給付310萬元及其法定遲延利息，有無理
    由？
六、本院之判斷：　
  ㈠按當事人主張有利於己之事實者，就其事實有舉證之責任，
    民事訴訟法第277條前段定有明文。民事訴訟如係由原告主
    張權利者，應先由原告負舉證之責，若原告先不能舉證，以
    證實自己主張之事實為真實，則被告就其抗辯事實即令不能
    舉證，或其所舉證據尚有疵累，亦應駁回原告之請求。又原
    告就其主張之侵權行為損害賠償請求權之成立，除須有損害
    之發生，及責任原因（加害行為）之事實外，並以二者之間
    有相當因果關係為要件，原告須先就上述成立要件為相當之
    證明，使法院形成該待證事實為真實之相當確信程度，始能
    謂其請求權存在。另被保險人因保險人應負保險責任之損失
    發生，而對於第三人有損失賠償請求權者，保險人得於給付
    賠償金額後，依保險法第53條第1項前段規定，代位行使被
    保險人對於第三人之請求權，惟前開法文既稱代位行使，其
    本質仍非自己之權利，而係被保險人之權利，故如被保險人
    對於第三人無損失賠償請求權存在者，保險人即無援引上述
    法條主張行使代位請求權之餘地。
  ㈡上訴人主張系爭火災起火處有發現系爭行動電源之充電電池
    殘跡，且電池、隔膜有向外噴飛之異常現象，無法排除系爭
    行動電源出現異常之可能性，加上其他可能引起火災之原因
    均已逐一排除，且系爭行動電源置於泡棉沙發上，一旦引燃
    即可能導致火勢迅速擴大、蔓延，由前述研判，本案起火原
    因以「電氣因素」引起火災之可能性較大。而系爭行動電源
    為被上訴人代理經銷之飛利浦行動電源，被上訴人就該行動
    電源所致損害，應負損害賠償責任等情；為被上訴人及參加
    人所否認，並以前揭情詞置辯。經查：
　⒈參酌系爭火災原因紀錄顯示：系爭火災事故現場燃燒物中發
    現數顆燒損之充電電池，其外觀完全燒損，已無法辨識其廠
    牌乙情（見原審卷第99至153頁），足認系爭火災事故現場
    已無留存任何足資辨認系爭行動電源廠牌之跡證。次依證人
    陳秀綿於原審雖證稱：當時我人不在家，是鑑識人員告訴我
    是行動電源造成的。系爭行動電源是我兒子跟我一起去買的
    ，本來是我兒子在使用，後來我沒有行動電源之後，就請我
    兒子將系爭行動電源給我使用。在西門路的震旦行買的。價
    格大約2,000多元。我本來跟消防員說是PANASONIC，後來我
    問我兒子到底是什麼品牌，我兒子說是飛利浦的，因為我知
    道系爭行動電源長什麼樣子，所以後來我也上網去比對，確
    定是飛利浦的，所以我就打電話去給做筆錄的消防員，請他
    更正為飛利浦等語（見原審卷第250至252頁）；惟稽之其於
    107年6月16日接受消防局隊員談話時，對於消防局隊員詢問
    ：您所述行動電源之品牌為何，從何處購置，使用已有多久
    之問題時，係答稱：行動電源品牌為Philips（有更改情形
    ），原本是兒子在使用，後來就給我使用，使用約1年多，
    不清楚從何處購置等語（見原審卷第141頁）。是以證人陳
    秀綿就其長期使用1年多之行動電源廠牌之陳述，明顯已有
    前後不一之情形，且其原證稱不清楚自何處購置，嗣又改稱
    係與其子一同去西門路震旦行購買，則其對於系爭行動電源
    如何購置及廠牌為何等重要事項之記憶，是否有錯置、模糊
    不清、或因他人說法填補原空白記憶而形成自以為真實之錯
    誤記憶，實非無疑。
　⒉其次，證人吳東穎於本院審理時雖證稱：我與媽媽一起去臺
    南市西門路上的震旦通訊行買系爭行動電源，我使用2、3個
    月，因為我都放在家裡，我跟媽媽會一起用。當時大約買1
    、2千元，1千多以上。用現金買，沒有留存當時購買的發票
    ，買的是飛利浦的，不是PANASONIC。我沒有留系爭行動電
    源的保證書、說明書或包裝外殼。系爭行動電源殼是白色的
    ，另外有灰色可以選擇。充電的孔有2格是USB，1個是行動
    充的充電器。充電量是12000，型號不記得。長方型，偏方
    型等語（見本院卷一第191至197頁）。惟審究證人吳東穎所
    證其係與陳秀綿共同至臺南市西門路震旦通訊行購買系爭行
    動電源等語，經與證人陳秀綿於107年6月16日接受消防局隊
    員詢問時證稱：不清楚（行動電源）從何處購置等語（見原
    審卷第141頁）互核，齟齬不合，尚難因證人陳秀綿嗣於原
    審證述情節與證人吳東穎所述相符，而遽認其二人證稱系爭
    行動電源是其二人共同前往臺南市西門路震旦通訊行所購買
    ，為飛利浦廠牌之行動電源云云為可採。再者，根據證人吳
    東穎所證其購買之系爭行動電源充電量為12000，亦與上訴
    人於原審所提出PHILIPS行動電源之電池芯容量為10000mAh
    （見原審卷第41至43頁），以及被上訴人所提出其經銷PHIL
    IPS行動電源之額定電容量為6500mAh（見本院卷一第181頁
    ）均不相符，則證人吳東穎證稱其之前係至震旦通訊行購買
    系爭行動電源之記憶，是否有錯置或與客觀事實相符，亦非
    無疑。
  ⒊另依震旦行股份有限公司110年3月22日（2021）震幕法字第0
    01號函及達克國際有限公司110年4月28日函覆內容，雖可認
    被上訴人為震旦電信股份有限公司銷售3款飛利浦行動電源
    之間接供應商（見本院卷一第211至213、395頁）。惟斟酌
    震旦電信股份有限公司110年8月19日（2021）通雲嘉南字第
    002號函覆略以：經調閱查詢後，該公司台南西門店於104年
    6月至106年9月期間並無資料可佐證姓名「吳東穎」有購買
    飛利浦行動電源銷售紀錄，故無從提供相關資料影本等語（
    見本院卷二第49頁)，及於110年8月20日（2021）通雲嘉南
    字第003號函覆略以：經調閱查詢後，該公司「台南西門二
    店」（已於110年4月30日撤店停止營業）於104年10月至106
    年9月間並無資料可佐證姓名「吳東穎」或「陳秀綿」之人
    有購買飛利浦行動電源銷售記錄，故無從提供相關資料等語
    （見本院卷二第47頁)，均不足以核實證人吳東穎及陳秀綿
    所證其二人係向震旦通訊行購買系爭行動電源之事實為真實
    。
  ⒋衡酌人之感覺、認知、記憶能力原本有限，若經過相當時日
    ，實難以排除記憶錯置、混淆、替代或被污染之可能性，故
    此種供述證據之可信度通常較非供述證據為低。又參諸現行
    消費市場有關行動電源之廠牌及品項眾多，有些外觀相同或
    相似之行動電源，係由眾多不同廠商所產製，依證人陳秀綿
    上開證述，其使用行動電源時，並未注意該行動電源為何廠
    牌，本以為應為PANASONIC廠牌，故於消防局製作筆錄時稱
    其使用之行動電源為PANASONIC廠牌，僅因其嗣後再向其子
    吳東穎確認該行動電源究為何廠牌，經其子表示應為飛利浦
    廠牌，其再依循對該行動電源之印象，自行上網搜尋各廠牌
    之行動電源，遂向消防局改稱其所使用之行動電源為飛利浦
    廠牌，足徵證人陳秀綿確實未能確認其使用之行動電源是否
    確為飛利浦廠牌，僅嗣後依循外觀印象而自認系爭行動電源
    應為飛利浦廠牌。又稽之證人吳東穎、陳秀綿就系爭行動電
    源係由何人購買、購買地點、購買廠牌等重要事項之證述未
    盡一致，且吳東穎就其所購買行動電源功能之描述，亦與被
    上訴人所經銷之飛利浦行動電源功能不相符合，此外，亦無
    非供述證據（如購買憑證）足以補強證人吳東穎、陳秀綿所
    稱其等係向震旦通訊行購買飛利浦行動電源之事實為真實。
    再者，徵諸行動電源商品市場，除飛利浦行動電源外，確亦
    有PANASONIC廠牌之行動電源（見本院卷一第117頁）。是本
    件綜合上開調查證據之結果，上訴人所舉證據，尚無從使本
    院形成上訴人主張為真實之相當確信程度，故難認上訴人已
    善盡舉證責任，自應受舉證不足之不利益。
  ㈢從而，上訴人主張系爭火災事故係被上訴人經銷之飛利浦行
    動電源所導致，被上訴人應就該行動電源所致之損害負賠償
    責任云云，為不足採，則其依系爭規定，請求被上訴人給付
    310萬元，要非有理。
七、綜上所述，上訴人依系爭規定，請求被上訴人應給付310萬
    元，及自起訴狀繕本送達翌日起至清償日止，按年息百分之
    5計算之利息，為無理由，不應准許。從而原審所為上訴人
    敗訴之判決，並駁回其假執行之聲請，核無不合。上訴論旨
    指摘原判決不當，求予廢棄改判，為無理由，應駁回其上訴
    。
八、本件事證已臻明確，兩造其餘之攻擊或防禦方法及所用之證
    據，經本院斟酌後，認為均不足以影響本判決之結果，爰不
    逐一論列，附此敘明。
九、據上論結，本件上訴為無理由，依民事訴訟法第449條第1項
    、第78條，判決如主文。
中　　華　　民　　國　　110 　年　　12　　月　　1 　　日
                  民事第六庭    審判長法  官  藍雅清
                     
                                      法  官  陳春長

                                      法  官  張季芬
上為正本係照原本作成。
上訴人如不服本判決，應於收受送達後20日內向本院提出上訴書
狀，其未表明上訴理由者，應於提出上訴後20日內向本院補提出
理由書狀（均須按他造當事人之人數附繕本）上訴時應提出委任
律師或具有律師資格之人之委任狀；委任有律師資格者，另應附
具律師資格證書及釋明委任人與受任人有民事訴訟法第466條之1
第1項但書或第2項（詳附註）所定關係之釋明文書影本。如委任
律師提起上訴者，應一併繳納上訴審裁判費。
被上訴人不得上訴。　　　　　　　　　　　　　　
中　　華　　民　　國　　110 　年　　12　　月　　1 　　日

　　　　　　　　                      書記官  郭馥萱
【附註】
民事訴訟法第466條之1：
⑴對於第二審判決上訴，上訴人應委任律師為訴訟代理人。但上
  訴人或其法定代理人具有律師資格者，不在此限。
⑵上訴人之配偶、三親等內之血親、二親等內之姻親，或上訴人
  為法人、中央或地方機關時，其所屬專任人員具有律師資格並
  經法院認為適當者，亦得為第三審訴訟代理人。
民事訴訟法第466條之2第1項：
上訴人無資力委任訴訟代理人者，得依訴訟救助之規定，聲請第
三審法院為之選任律師為其訴訟代理人。